【裁判字號】    97,抗,167
【裁判日期】    970415
【裁判案由】    清償借款強制執行
【裁判全文】
臺灣高等法院臺中分院民事裁定           97年度抗字第167號
抗  告  人  亞太金聯資產管理股份有限公司
                        之1
法定代理人  丙○○
                        之1
                        之1
相  對  人  丁○○
相  對  人  乙○○
相  對  人  甲○○
上列當事人間清償借款強制執行事件，抗告人對於中華民國97年
2月29日臺灣苗栗地方法院97年度執字第786號提起抗告，本院裁
定如下：
    主  文
原裁定廢棄，發回臺灣苗栗地方法院。
    理  由
一、抗告意旨略以：按原債權人華南商業銀行股份有限公司將本
    件債權轉讓予新豐資產管理股份有限公司，該公司又將權轉
    讓予抗告人，則本件尚未清償之債權，及該債權下一切權利
    、名義、利益、義務及責任均屬抗告人，有讓渡書可證，抗
    人為本件合法債權人。按債權讓與係一般之契約行為，僅需
    讓與人或受讓人雙方意思合意簽訂契約，債權讓與即生效力
    ，並不以債務人承諾為必要，抗告人於聲請強制執行時，已
    提出讓渡書、及借款憑證為証，是抗告人依法聲請換發債權
    憑證，並無不合。又依最高法院22年上字第1162號判例意旨
    ，民法第297條第1項所規定之債權讓與通知，單純為讓與人
    或受讓人向債務人通知債權讓與事實之行為，性質上屬觀念
    通知，故受讓人行使債權對債務人主張受讓事實時，已足使
    債務人知有債權讓與之事實，應認其兼有通知之效力，是抗
    告人以受讓人身分對債務人聲請強制執行、行使債權，已足
    使債務人知有債權讓與之事實，兼有通知之效力。原裁定卻
    要求抗告人須補正債權讓與通知之證明，惟債權讓與通知係
    為避免債務人誤向原債權人為清償，僅為債務人未來得對抗
    抗告人之事由，並非債權讓與之生效要件，更與抗告人聲請
    強制執行中斷時效換發債權憑證無涉。抗告人又依原法院指
    示，補正債務人最新戶籍謄本，並聲請公示送達，原法院仍
    駁回抗告人強制執行聲請，顯有違誤，爰提起本件抗告，請
    求廢棄原裁定等語。
二、經查：抗告人以其受讓案外人新豐資產管理股份有限公司之
    系爭債權（該公司則受讓原債權人華南商業銀行股份有限公
    司債權），因相對人無可供執行之財產，而聲請原法院換發
    債權憑証，業據其提出讓渡書、及前債權憑等件為證。原法
    院以抗告人未補正新豐資產管理股份有限公司將系爭債權讓
    與抗告人已合法通知相對人之証明文件，而駁回抗告人本件
    之聲請。惟按債權之讓與，非經讓與人或受讓人通知債務人
    ，對於債務人不生效力。但法律另有規定者，不在此限。受
    讓人將讓與人所立之讓與字據提示於債務人者，與通知有同
    一之效力。民法第297條定有明文。依此規定，債權之讓與
    非經讓與人或受讓人通知債務人，對於債務人固不生效力，
    惟法律設此規定之本旨，無非使債務人知有債權讓與之事實
    ，受讓人對於債務人主張受讓事實行使債權時，既足使債務
    人知有債權讓與之事實，即應認為兼有通知之效力；又債權
    讓與之通知，不過為觀念通知祇須使債務人知有債權移轉之
    事實為已足，並無一定之形式，起訴繕本之送達亦得認係債
    權讓與之通知（最高法院22年上字第1162號判例、75年度台
    上字第2293號判決、69年度台上字第223號判決要旨參照）
    。抗告人聲請換發債權憑証，如於嗣後查得相對人有供強制
    執行之財產而聲請執行時，即兼有通知相對人此債權讓與之
    事實，相對人如異議，亦係依強制執行法第12條規定聲明異
    議之問題。原裁定以上由，駁回抗告人本件聲請，容有未洽
    ，抗告人提起本件抗告，為有理由，爰將原裁定廢棄，發回
    原法院為適法之處理。
三、依強制執行法第30條之1，民事訴訟法第495條之1第1項、第
    450條、第95條、第78條，裁定如主文。
中    華    民    國    97    年    4     月    15    日
                  民事第四庭    審判長法  官  黃斐君
                                      法  官  陳蘇宗
                                      法  官  張浴美
以上正本係照原本作成。
不得抗告。
                                      書記官  郭振祥
中    華    民    國    97    年    4     月    15    日
                                                      Ｍ


司法院資訊處製作；財團法人民間司法改革基金會備份。
